【裁判字號】    92,訴,94
【裁判日期】    920428
【裁判案由】    毒品危害防制條例
【裁判全文】
臺灣高雄地方法院刑事判決                       九十二年度訴字第九四號
    公  訴  人  臺灣高雄地方法院檢察署檢察官
    被      告  乙○○
    指定辯護人  本院公設辯護人  丙○○
右列被告因毒品危害防制條例案件，經檢察官提起公訴（九十一年度偵緝字第一四六
六號），本院判決如左：
    主  文
乙○○無罪。
    理  由
一、公訴意旨略以：被告乙○○意圖營利，基於販賣毒品之概括犯意，連續於九十年
    五、六月間，在高雄縣甲仙鄉○區○○道路，以每包新台幣（下同）一千元之價
    格，分別販賣第二級毒品安非他命予丁○○及甲○○各四至五次及二十餘次等情
    。因認被告涉犯毒品危害防制條例第四條第二項之販賣第二級毒品罪嫌。
二、按犯罪事實應依證據認定之，無證據不得推定其犯罪事實；又不能證明被告犯罪
    者，應諭知無罪之判決，刑事訴訟法第一百五十四條、第三百零一條第一項前段
    分別定有明文。再認定被告有罪之事實，應憑證據，如未能發現相當之證據，或
    證據不足以證明，自不能以推測或擬制之方法，以為裁判之基礎；且認定犯罪事
    實所憑之證據，其為訴訟上之證明，須達於通常一般人均不致有所懷疑，而得確
    信其為真實之程度者，始得據為有罪之認定，倘其證明尚未達到此一程度而有合
    理之懷疑存在時，尚難為有罪之認定基礎；苟積極證據不足以為不利於被告事實
    之認定，即應為有利於被告之認定，更不必有何有利之證據（最高法院三十年上
    字第八一六號、四十年臺上字第八六號、七十六年臺上字第四九八六號判例參照
    ）。
三、公訴意旨認被告涉犯毒品危害防制條例第四條第二項之販賣第二級毒品罪嫌，無
    非係以證人丁○○、甲○○之證述，資為論罪依據。訊據被告堅決否認有何販賣
    第二級毒品班非他命罪嫌，辯稱：伊未販賣毒品予甲○○、丁○○，自八十八年
    九月間，強制戒治出監後，即未與甲○○、丁○○聯絡。在八十三年至八十八年
    間，曾與甲○○互請毒品十餘次，地點在高雄縣甲仙鄉等語。經查：
  (一)證人甲○○部分：
    證人甲○○於警訊中、偵查中，固均證稱曾向被告購買第二級安非他命多次，交
    付地點在高雄縣甲仙鄉和安村山上，且係被告主動聯絡販賣等語（詳九十年六月
    二十八日警訊筆錄、九十一年十一月二十二日訊問筆錄）。然證人甲○○於本
    院改稱：伊與被告熟識，曾託被告幫忙調毒品，每次一千元，但因被告知其家境
    不好，而未收取，被查獲之前，就是這樣，時間我忘記了，九十年間到被查獲之
    這段時間較確定，前後請被告調毒品約十多次左右等語（詳本院九十二年二月二
    十一日審判筆錄第三頁）。就毒品取得之方式、何人主動聯絡等事實，證人甲○○所述已不一致。嗣被告辯稱：自八十八年九月間，強制戒治出監後，即未與
    甲○○聯絡，在八十三年至八十八年間，確曾與甲○○互請毒品十餘次，地點在
    高雄縣甲仙鄉等語（詳同前審判筆錄第四頁）後。證人甲○○則又改稱：日期已
    忘記了，不確定係九十年間或八十八年間等語（詳同前審判筆錄第四頁）。由
    於證人甲○○前後所述並不一致，且因被告、證人甲○○間，就互相無償轉讓毒
    品之陳述，均屬一致，在證人甲○○無法確定毒品取得之正確時間下，自難為被
    告不利之認定。
  (二)證人丁○○部分：
    證人丁○○於警訊中、偵查中，固均證稱曾向被告購買第二級安非他命多次等語
    （詳九十年六月二十八日警訊筆錄、九十一年八月二十七日訊問筆錄）。然就
    毒品取得之方式，證人丁○○先證陳：伊請別人幫忙聯絡等語（詳前警訊筆錄）
    ；嗣改稱：被告向伊表示他有施用毒品，也在販賣毒品，故向被告購買毒品等語
    （詳前訊問筆錄），前後所述並不一致。就甲○○取得毒品之來源，證人丁○○證陳：曾聽甲○○表示，他所施用之毒品係向被告購買等語（詳前訊問筆錄）
    。核與證人甲○○證陳：是否曾向丁○○提到『毒品之來源係向被告購買』，伊
    已不記得等語（詳本院九十一年十一月二十二日訊問筆錄）；證人丁○○證陳：
    伊不知甲○○毒品來源等語（詳本院九十二年三月二十八日審判筆錄）不符。
    另本院命證人丁○○當庭指認被告，證人丁○○則稱：伊向警察表示毒品係向『
    黑龜』買的，但是『黑龜』不是在庭之被告，伊與被告同村莊，但不認識，警察
    要伊指認被告口卡片，當時是說有點像，但不是被告，購買毒品時曾看到賣方，
    但不是被告等語（詳本院九十二年三月二十八日審判筆錄）。因證人丁○○所
    後所證並不一致，且經當庭指認後，確定被告並非販毒者，是證人丁○○於警訊
    、偵查中所證，或基於口卡片；或於被告未到庭（無法指認被告）時之陳述，尚
    難為被告不利之認定。
四、因證人甲○○、丁○○於警訊、偵查中之證述，均有瑕疵，尚難為被告不利之認
    定。此外，復查無其他積極證據足資證明被告有公訴人所指之犯行，既不能證明
    被告犯罪，應為無罪之諭知。
五、至八十三年至八十五年間，被告是否無償轉讓第二級毒品安非他命予甲○○部分
    ，因公訴人起訴書記載之事實係『被告於九十年五、六月間，連續販賣第二級毒
    品安非他命予甲○○二十餘次』，與前開無償轉讓部分，在時間及構成要件上，
    基礎事實均非同一，無法變更起訴法條，自應由公訴人另行偵處。
據上論斷，應依刑事訴訟法第三百零一條第一項前段，判決如主文。
中      華      民      國      九十二      年      四    月  二十八    日
                                  臺灣高雄地方法院刑事第一庭
                                      法  官  方  百  正
右正本證明與原本無異。
如不服本判決，應於判決送達後十日內，向本院提出上訴狀。
                                      書記官  張  金  蘭
中    華    民    國      九十二      年      四      月      二十八   日


司法院資訊處製作；財團法人民間司法改革基金會備份。
